臺灣臺南地方法院刑事判決
110年度金訴字第503號
公  訴  人  臺灣臺南地方檢察署檢察官
被      告  潘俊宏


上列被告因違反洗錢防制法等案件，經檢察官提起公訴（110年
度偵字第10800號、110年度偵字第12975號），本院判決如下：
    主  文
潘俊宏幫助犯洗錢防制法第十四條第一項之一般洗錢罪，處有期
徒刑肆月，併科罰金新臺幣壹萬元，罰金如易服勞役，以新臺幣
壹仟元折算壹日。
    犯罪事實
一、潘俊宏雖預見提供金融帳戶予他人使用，可能幫助他人從事
    詐欺取財犯罪並隱匿犯罪所得之去向及所在，竟仍基於縱有
    人以其金融帳戶實施詐欺取財犯罪並隱匿犯罪所得之去向及
    所在亦不違背其幫助本意之故意，於民國110年2月7日前某
    日，在不詳地點，將其所申辦之第一商業銀行帳號000-0000
    0000000號帳戶（下稱第一銀行帳戶）之存摺、提款卡、密
    碼等資料提供予他人使用。不詳詐騙集團成員取得上開帳戶
    資料後，即共同基於意圖為自己不法所有之詐欺取財犯意聯
    絡，分別於如附表所示時間，以如附表所示詐騙方式對莊喬
    雅、吳莉菲實施詐術，均使其等陷於錯誤，分別於如附表所
    示之匯款時間，依指示匯款至潘俊宏所有第一銀行帳戶，上
    開款項旋遭提領一空，而隱匿犯罪所得之去向及所在。嗣莊
    喬雅、吳莉菲發覺受騙並報警處理，而為警查獲上情。
二、案經莊喬雅、吳莉菲告訴暨高雄市政府警察局旗山分局、屏
    東縣警察局潮洲分局報告臺灣臺南地方檢察署檢察官偵查起
    訴。
    理  由
壹、程序事項
    按被告以外之人於審判外之陳述，雖不符刑事訴訟法第159
    條之1至之4之規定，而經當事人於審判程序同意作為證據，
    法院審酌該言詞陳述或書面陳述作成時之情況，認為適當者
    ，亦得為證據；當事人、代理人或辯護人於法院調查證據時
    ，知有第159條第1項不得為證據之情形，而未於言詞辯論終
    結前聲明異議者，視為有前項之同意，刑事訴訟法第159條
    之5定有明文。查本案以下所引用屬傳聞證據性質之證據，
    被告於本院準備程序中表示同意有證據能力（見本院卷第39
    頁），本院審酌該證據作成之情況，認均無不適當情事，依
    刑事訴訟法第159條之5規定，均有證據能力。
貳、實體事項
一、訊據被告矢口否認有何幫助詐欺取財及幫助洗錢犯行，辯稱
    ：伊沒有將第一銀行帳戶提供予他人使用；伊於110年農曆
    年前去申辦第一銀行帳戶之網路銀行，辦完之後，將存摺、
    提款卡及記載密碼之紙條、身分證一起放在機車置物箱內，
    一直忘記拿出來，後來於同年2月27日發生車禍，將機車留
    在現場，2月28日去取回要送修，發現存摺、提款卡、密碼
    、身分證都不見了，伊去銀行辦遺失時，行員說已經被警示
    了，身分證則已辦理補發云云。經查：
(一)第一銀行帳戶係被告申辦使用；不詳詐騙集團成員取得上開
    帳戶資料後，基於意圖為自己不法所有之詐欺取財犯意聯絡
    ，於如附表所示時間，對告訴人莊喬雅、吳莉菲實施如附表
    所示詐術，使其等陷於錯誤，分別於如附表所示之匯款時間
    ，依指示匯款至被告所有第一銀行帳戶，上開款項旋遭提領
    一空等情，業據告訴人莊喬雅、吳莉菲於警詢時指訴明確，
    並有第一銀行永康分行一永康字第00020號函暨所附帳號000
    00000000之開戶申請資料及交易明細1份、第一銀行永康分
    行一永康字第00037號函文、中國信託商業銀行股份有限公
    司110年8月9日中信銀字第110224839191630號函所附截圖1
    份、告訴人吳莉菲提供之網路匯款交易明細截圖、告訴人莊
    喬雅提出之網路匯款交易明細及交友軟體對話紀錄在卷可稽
    ，且為被告所不爭執，此部分事實堪以認定。
(二)被告雖以前詞置辯，惟基於以下證據及理由，足認被告辯解
    不可採：
　⒈被告係在110年1月25日申請一銀帳戶網路銀行，此有第一銀
    行永康分行一永康字第00043號函暨函附帳號00000000000之
    「第e個網暨行動銀行業務申請書」1份附卷可參（見偵1卷
    第55頁）；另被告係於109年12月25日補換身分證，此有身
    分證掛失資料查詢結果1紙附卷可按（見本院卷第45頁）。
    則被告辯稱在辦理網路銀行完畢後，將第一銀行帳戶資料及
    身分證一併放在機車置物箱內而遺失云云，顯與客觀事實不
    符，無從採信。
　⒉被告於本院審理時尚能回答其提款卡密碼（見本院卷第72頁
    ），其於110年1月25日時自無必要將提款卡密碼記載在紙上
    ；又通常智識之人均可預料將存摺、提款卡、密碼同放一處
    ，帳戶存款有遭盜領之高度風險，均會避免此舉；又依一般
    騎乘機車者之日常生活經驗，機車置物箱容易遭竊賊撬開，
    通常會避免將重要物品長期放置在機車置物箱內，而被告為
    89年3月10日出生，且無證據顯示其智識與常人不同，卻將
    金融帳戶資料長期擱置在機車置物箱內，復將自己記得之提
    款卡密碼寫在紙上一併放置，其為此無必要且存在高度風險
    之行為，顯不合常理。
　⒊被告於偵查中供稱：伊辦理銀行帳戶是為了在網路上匯款買
    衣服，後來沒有匯款，要匯款時發現帳戶不見了云云（見偵
    1卷第84頁）。被告特地臨櫃申請第一銀行帳戶之網路銀行
    ，顯見其平時即在使用該帳戶，且確有使用網路銀行之需求
    ，卻於110年1月25日申辦完畢後，至自陳110年2月28日發現
    帳戶資料不見期間，完全未使用帳戶，亦未發覺第一銀行帳
    戶、存摺、提款卡被其放在機車置物箱內，亦非合理。
　⒋本案告訴人莊喬雅係在110年2月7日22時40分許遭詐騙匯款至
    第一銀行帳戶，上開款項於同日23時1分許即陸續遭提領，
    此參諸上開第一銀行帳戶交易明細即知（見偵1卷第47頁）
    。是上開帳戶資料至遲在110年2月7日22時40分即遭詐騙集
    團掌握。再者，一般騎乘機車之人，每次騎乘經常會使用到
    置物箱，或是放置安全帽、手套、錢包，或是放置隨身物品
    、出門購得之商品等，被告卻遲至自陳110年2月27日發生車
    禍仍未發現機車置物箱內有第一銀行帳戶資料、身分證等重
    要物品，而將機車留在車禍現場，益徵其上開辯詞甚有可疑
    。
　⒌綜上，被告上開辯解既然有上述與客觀證據不符且不符常情
    之處，顯見其辯稱上開帳戶資料（包括記載密碼之紙條遺失
    ）、身分證遺失云云，不足採信。綜合以上各節，被告之第
    一銀行帳戶確實遭詐欺集團成員利用作為實施詐欺犯罪之取
    款帳戶，且於告訴人匯入款項後，該詐欺集團成員即迅速將
    款項提領一空，被告雖否認將上開帳戶交予身分不詳之人，
    但被告之辯解既有上述顯無可採之處，且參酌詐欺集團一般
    犯罪手法，其等為方便收取詐欺款項，並逃避檢警追緝，通
    常以他人帳戶供作匯款帳戶，於被害人匯入款項後，立即提
    領一空，以遂犯行，故通常需先取得帳戶所有人之同意後，
    或至少有把握該帳戶所有人不會立即報警、辦理掛失，始將
    該帳戶用以詐欺取財犯罪匯款工具，否則一旦帳戶所有人報
    警或辦理掛失，被害人所匯入之款項即遭凍結無法提領，而
    帳戶所有人反可輕易辦理補發存摺、變更印鑑及密碼，將款
    項提領一空。是以，倘若被告辯稱其所有上開帳戶資料係遺
    失遭盜用等乙情屬實，則持有上開帳戶資料之詐欺集團成員
    根本無從確定帳戶所有人何時將辦理掛失止付，被害人所匯
    入之款項是否可順利提領等節，豈有願意耗費人力、物力、
    時間向他人實施詐術要求被害人匯款至其等無法確信可領用
    款項之帳戶內，而平白為帳戶所有人牟利之理。足認被告所
    有上開帳戶資料，係被告自行提供予身分不詳之人使用，嗣
    為詐欺集團成員取得，而供作實施詐欺取財犯罪之取款帳戶
    無訛。
(三)按行為人對於構成犯罪之事實，明知並有意使其發生者，為
    故意；行為人對於構成犯罪之事實預見其發生，而其發生並
    不違背其本意者，以故意論，刑法第13條第1項、第2項分別
    定有明文，前者稱為直接故意，後者則稱為間接故意。又現
    今社會上，詐欺集團蒐集金融帳戶，持以作為詐欺取財犯罪
    之人頭帳戶之事，常有所聞，政府機關及大眾媒體亦一再宣
    導反詐騙之事，現代國人日常生活經常接觸之自動櫃員機周
    圍及操作時顯示之畫面，亦無不以醒目之方式再三提醒，政
    府更因此降低每日可轉帳金額上限，可見反詐騙活動已為公
    眾所周知，是倘持有金融存款帳戶之人任意將該帳戶交付予
    身分不詳之人使用時，自可預見該受讓金融存款帳戶資料之
    人可能將之用以收受及提領詐欺犯罪所得使用，且於他人提
    領後，即產生遮斷資金流動軌跡以逃避國家追訴、處罰之效
    果。本案被告係通常智識之人，自可預見將第一銀行帳戶存
    摺、提款卡、密碼交予身分不詳之人，可能幫助他人實施詐
    欺取財犯罪，及隱匿犯罪所得之去向及所在，竟仍不惜為之
    ，顯具有縱有人以其上開帳戶資料實施詐欺犯罪並隱匿犯罪
    所得之去向及所在，亦不違背其本意之間接故意甚明，是本
    案事證明確，被告犯行堪以認定，應依法論罪科刑。
二、論罪科刑：
(一)按刑法第28條所規定之正犯與幫助犯之區別，兼以主觀之犯
    意及客觀之犯行為標準，所謂之幫助犯，係以幫助他人犯罪
    之意思而參與犯罪構成要件以外之行為為要件，其中以幫助
    他人犯罪之意思而參與者，指其參與之原因，僅在助成他人
    犯罪之實現者而言，而參與犯罪構成要件以外之行為者，指
    其所參與者非直接構成某種犯罪事實之內容，而僅係助成其
    犯罪事實實現之行為之謂（最高法院95年度台上字第4753號
    判決意旨參照）。又幫助犯之成立，以行為人主觀上認識被
    幫助者正欲從事犯罪或係正在從事犯罪，該犯罪有既遂之可
    能，而其行為足以幫助他人實現構成要件者，即具有幫助故
    意，並不以行為人確知被幫助者係犯何罪名為必要。再按行
    為人提供金融帳戶提款卡及密碼予不認識之人，非屬洗錢防
    制法第2條所稱之洗錢行為，不成立同法第14條第1項一般洗
    錢罪之正犯；如行為人主觀上認識該帳戶可能作為收受及提
    領特定犯罪所得使用，他人提領後即產生遮斷資金流動軌跡
    以逃避國家追訴、處罰之效果，仍基於幫助之犯意而提供，
    應論以幫助犯同法第14條第1項之一般洗錢罪（最高法院108
    年度台上大字第3101號裁定意旨參照）。查本件被告將第一
    銀行帳戶資料交予身分不詳之人，旋被利用為實施詐欺取財
    犯罪之匯款帳戶，而隱匿詐欺取財犯罪所得之去向及所在，
    係基於幫助他人詐欺取財及洗錢之間接故意。是核被告所為
    ，係犯刑法第30條第1項、第339條第1項之幫助詐欺取財罪
    ，及刑法第30條第1項、洗錢防制法第14條第1項之幫助一般
    洗錢罪。被告以一個提供第一銀行帳戶行為，幫助詐欺集團
    成員先後向告訴人莊喬雅、吳莉菲實施詐術，致其等陷於錯
    誤而匯款至上開帳戶，並幫助掩飾或隱匿犯罪所得之去向及
    所在，係一行為幫助數次詐欺取財、洗錢犯行，同時構成幫
    助詐欺取財罪及幫助一般洗錢罪，為想像競合犯，應從一重
    之幫助一般洗錢罪處斷。
(二)被告為幫助犯，爰依刑法第30條第2項規定，減輕其刑。
(三)爰審酌被告提供第一銀行金融帳戶予他人從事不法使用，不
    僅導致犯罪之追查趨於複雜困難，更造成告訴人莊喬雅、吳
    莉菲之財物損失，危害金融秩序與社會治安，造成之危害非
    輕；兼衡被告之年紀、素行、智識程度（高中畢業）、家庭
    （無需扶養他人）、經濟狀況（從事工地工作、每月收入近
    3萬元）、提供之帳戶數量、遭詐騙之被害人人數及金額、
    無證據證明有因幫助犯罪而獲得利益、否認犯行之態度、迄
    未與告訴人二人和解等一切情狀，量處如主文所示之刑，併
    就罰金部分諭知易服勞役之折算標準。又查無證據證明被告
    獲有犯罪所得，爰不宣告沒收犯罪所得，附此敘明。
據上論斷，應依刑事訴訟法第299條第1項前段，洗錢防制法第14
條第1項，刑法第11條前段、第30條第1項前段、第2項、第339條
第1項、第55條、第42條第3項，刑法施行法第1條之1第1項，判
決如主文。
本案經檢察官吳維仁提起公訴，檢察官李佳潔到庭執行職務。
中　　華　　民　　國　　111 　年　　3 　　月　　8　　日
　　　　　　　　　刑事第六庭  審判長法  官  高如宜 
　　　　　　　　　                  法  官  鄭銘仁
　　　　　　　　　                  法  官  陳鈺雯
以上正本證明與原本無異。
如不服本判決應於收受送達後20日內向本院提出上訴書狀，並應
敘述具體理由。其未敘述上訴理由者，應於上訴期間屆滿後20日
內向本院補提理由書( 均須按他造當事人之人數附繕本) 「切勿
逕送上級法院」。
                                    書記官  洪儀珊　
中　　華　　民　　國　　111 　年　　3 　　月　　9 　　日
附錄本案論罪科刑法條：
中華民國刑法第339條
（普通詐欺罪）
意圖為自己或第三人不法之所有，以詐術使人將本人或第三人之
物交付者，處5年以下有期徒刑、拘役或科或併科50萬元以下罰
金。
以前項方法得財產上不法之利益或使第三人得之者，亦同。
前二項之未遂犯罰之。

洗錢防制法第14條
有第二條各款所列洗錢行為者，處七年以下有期徒刑，併科新臺
幣五百萬元以下罰金。
前項之未遂犯罰之。
前二項情形，不得科以超過其特定犯罪所定最重本刑之刑。　　　　　　　　　　　　　　　　　　　　　　　　　　　　　　附表
編號 告訴人 詐騙時間 詐騙方式 匯款時間 匯款金額 （新臺幣） 1 莊喬雅 110年2月7日 以交友軟體向莊喬雅佯稱：可投資期貨，賺取高獲利云云。 110年2月7日22時40分許 5萬元 2    110年2月7日22時40分許 5萬元 3 吳莉菲 110年1月初 以LINE向吳莉菲佯稱：可投資期貨，賺取高獲利云云。 110年2月8日17時34分許 1萬5千元